臺灣高等法院臺中分院刑事裁定
110年度聲再字第301號
再審聲請人  
即受判決人  Ａ女（真實姓名、年籍詳卷） 
上列再審聲請人即受判決人因誣告等案件，對於本院108年度上
訴字第1981號中華民國108年11月27日第二審確定判決（第一審
判決案號：臺灣臺中地方法院107年度訴字第2222號；起訴案號
：臺灣臺中地方檢察署107年度偵字第19426號；第三審判決案號
：最高法院109年度台上字第920號），聲請再審，本院裁定如下
：
    主  文
再審之聲請駁回。
    理  由
一、再審聲請人即受判決人A女（下稱聲請人）聲請再審意旨詳
    如附件刑事再審聲請狀及刑事再審補充意旨狀所載。
二、按經法院認無再審理由而以裁定駁回後，不得更以同一原因
    聲請再審，刑事訴訟法第434條第1項、第3項定有明文。又
    法院認為聲請再審之程序違背規定者，應以裁定駁回之，刑
    事訴訟法第433條前段亦規定甚明。所謂「同一原因」，係
    指同一事實之原因而言；是否為同一事實之原因，應就重行
    聲請再審之事由及其提出之證據方法，與已經實體上裁定駁
    回之先前聲請，是否完全相同，予以判斷；若前後2次聲請
    再審的原因事實及其所提出之證據方法，均相一致者，即屬
    同一事實之原因，自不許其更以同一原因聲請再審（最高法
    院108年度台抗字第1437號裁定意旨參照）。次按刑事訴訟
    法第420條第1項第6款規定：有罪之判決確定後，因發現新
    事實或新證據，單獨或與先前之證據綜合判斷，足認受有罪
    判決之人應受無罪、免訴、免刑或輕於原判決所認罪名之判
    決者，為受判決人之利益，得聲請再審。同條第3項並規定
    ：第1項第6款之新事實或新證據，指判決確定前已存在或成
    立而未及調查斟酌，及判決確定後始存在或成立之事實、證
    據。準此，所謂「新事實」或「新證據」，須具有未判斷資
    料性之「新規性」（或稱嶄新性、新穎性），舉凡法院未經
    發現而不及調查審酌，不論該事實或證據之成立或存在，係
    在判決確定之前或之後，就其實質之證據價值未曾予評價者
    而言。通過新規性之審查後，尚須審查證據之「顯著性」（
    或稱確實性、明確性），此重在證據之證明力，由法院就該
    新事實或新證據，不論係單獨或與先前之證據綜合判斷，須
    使再審法院對原確定判決認定之事實產生合理懷疑，並認足
    以動搖原確定判決而為有利受判決人之蓋然性存在。而該等
    事實或證據是否足使再審法院合理相信足以動搖原有罪之確
    定判決，而開啟再審程式，當受客觀存在的經驗法則、論理
    法則所支配，並非聲請人任憑主觀、片面自作主張，就已完
    足。如聲請再審之理由僅係對原確定判決之認定事實再行爭
    辯，或對原確定判決採證認事職權之適法行使，任意指摘，
    或對法院依職權取捨證據持相異評價，縱法院審酌上開證據
    ，仍無法動搖原確定判決之結果者，亦不符合此條款所定提
    起再審之要件(最高法院109年度台抗字第263號、522號裁定
    意旨參照)。
三、本件聲請人因誣告等案件，不服臺灣臺中地方法院（下稱臺
    中地院）107年度訴字第2222號判決，向本院提起上訴，經
    本院108年度上訴字第1981號判決（下稱原確定判決）為實
    體審理並為實體判決後，聲請人不服該判決提起第三審上訴
    ，再經最高法院於民國109年2月19日以109年度台上字第920
    號判決駁回上訴確定，此有各該判決書、臺灣高等法院被告
    前案紀錄表各1份在卷可稽，並經本院核閱各審卷宗無訛。
    本件聲請人聲請再審，並非以第三審法院之法官有刑事訴訟
    法第420條第1項第5款情形為聲請再審事由，故本件聲請再
    審本院有管轄權，先予敘明。
四、經查：
　㈠聲請人以原確定判決有刑事訴訟法第420條第1項第6款規定之
    再審事由，並附具：①最高法院109年度台上字第920號判決
    影本、②本院108年度上訴字第1981號判決影本、③臺中地院1
    07年度訴字第222號判決影本、④臺灣臺中地方檢察署（下稱
    臺中地檢署）107年度偵字第19426號檢察官起訴書影本、⑤
    民事委任狀影本、⑥臺中地檢署105年度偵字第24067號、第2
    7042號檢察官不起訴處分書影本、⑦臺中地檢署106年度他字
    第6759號106年9月20日訊問筆錄影本、⑧高雄市立忠孝國中
    個人缺曠明細影本、⑨劉鵬萬102年12月24日郵寄書狀給聲請
    人之信封、⑩高雄市立忠孝國民中學105年9月9日郵寄給聲請
    人個人缺曠課明細之信封（①至⑧附於刑事再審聲請狀內，⑨
    至⑩附於刑事再審補充理由狀內）等證據，據以聲請本件再
    審。然觀之聲請人所主張之所謂新事實、新證據（編號①至⑨
    部分）及依該等證據所為推論之內容，核與聲請人前次於本
    院110年度聲再字第231號聲請再審案件，於110年7月8日所
    提出之「刑事再審補充理由狀」所載內容幾近相同；且聲請
    人前次聲請再審業經本院以「聲請人所提出之證據，均於偵
    、審中即已提出，並非新事實、新證據，且原確定判決已於
    理由中詳為敘述依證據調查之結果，本於論理法則、經驗法
    則及證據法則，經取捨證據後認定事實，並對卷附證據資料
    為價值判斷，而對聲請人不利之證據採酌據為論罪之依據，
    對再審聲請意旨所提證據及說明，認無足為聲請人有利之認
    定，無證據價值而不採，此係有意不採，並非疏而漏未審酌
    。且該證據，自形式上觀察，無論單獨或與先前之證據綜合
    判斷，尚不足以對原確定判決之事實認定產生合理之懷疑，
    欠缺再審證據須具備可合理懷疑得以動搖原確定判決所認定
    事實之顯著性，難認符合刑事訴訟法第420條第1項第6款、
    第421條之再審要件」及「聲請意旨主張證人楊福誠於偵查
    時所作不利聲請人之供述為虛偽證詞乙節，聲請人並未能提
    出該證人業經判決確定為偽證之證據以實其說，亦未說明其
    刑事訴訟不能開始或續行是否非因證據不足，揆諸上開最高
    法院80年度台抗字第650號裁定意旨，仍與刑事訴訟法第420
    條第1項第2款所定之再審要件不合」等理由（詳見本院110
    年度聲再字第231號裁定理由欄三、㈡、㈢），駁回其前次再
    審之聲請。是聲請人本次以同一原因事實及證據方法聲請再
    審，揆諸前揭說明，其聲請再審程序顯然違背法律規定，且
    無從補正，是以其此部分再審之聲請不合法，應予駁回。
　㈡至聲請人提出新證據⑩高雄市立忠孝國民中學105年9月9日郵
    寄給聲請人個人缺曠課明細之信封部分，原確定判決固未曾
    就該信封之實質證據價值予以判斷，或說明捨棄不採之理由
    ，而具備新規性。然查，在確實性之審查，該信封袋上所書
    寫之收件人為「○○○」，且該信封袋至多僅能證明高雄市立
    忠孝國中確實曾於109年5月5日寄出文件予地址位於臺中市○
    里區○○路00號之○○○，其內之文件是否即為個人缺曠明細，
    並非無疑；再者，縱該信封袋內所裝確實為個人缺曠明細，
    然原確定判決已認定該缺曠明細僅足證明歐○○自102年10月9
    日第4堂課起有向學校請假，尚無法證明其確有於該日下午
    前往萬太法律事務所等情，是以就聲請人所提出之前揭信封
    袋做觀察，不論採單獨評價，或與卷內新、舊證據綜合評價
    ，均尚不足以使本院獲致原確定判決所認定之犯罪事實不存
    在或較輕微之確實心證，即無法使本院產生合理懷疑，而動
    搖原確定判決所認定之事實，是以其此部分聲請自難謂與刑
    事訴訟法第420條第1項第6款所謂發現確實之新證據之要件
    相符。
　㈢復按證據之調查，為法院之職權，法院就調查證據之結果，
    本於自由心證之原則，為斟酌取捨，是證據之證明力如何，
    係屬法院之職權範圍，而其證據之取捨並無違反論理或經驗
    法則，即難認其所為之論斷係屬違法。查原確定判決就卷附
    之證據、證人之證述如何可採，以及聲請人所為之辯解何以
    不足採信，均已詳予論述，關於事實認定及得心證理由，皆
    依卷內訴訟資料詳加論駁、敘明，且有各項直接、間接證據
    資料存卷為憑。是以，原確定判決論斷聲請人確犯誣告罪及
    教唆偽證罪，俱有卷內證據可考，為法院取捨證據及評價證
    據證明力等職權之適當行使，與經驗法則、論理法則無違。
    本件刑事再審聲請狀及再審補充理由狀內所載再審聲請意旨
    僅係對卷內已存之證據，徒憑己意再事爭執而否認犯行，非
    屬所謂之新事實、新證據，亦未有何重要證據漏未審酌，經
    單獨或與卷內各項證據資料綜合判斷觀察，亦不足以認再審
    聲請人應受無罪、免訴、免刑或輕於原判決所認罪名之判決
    ，並不足以動搖原有罪確定判決之認定。
五、綜上所述，聲請意旨所指各情及所提出之前開證據，或有再
    審聲請不合法之情形，或係就原確定判決依憑卷內證據綜合
    判斷所為之採證認事職權適法行使，徒憑己意，為相異評價
    ，或經單獨或與先前之證據綜合判斷結果，不足以動搖原確
    定判決所認定之事實，而屬無理由，自應予以駁回。
六、按聲請再審之案件，除顯無必要者外，應通知再審聲請人及
    其代理人到場，並聽取檢察官及受判決人之意見。但無正當
    理由不到場，或陳明不願到場者，不在此限；又所稱「顯無
    必要者」，係指聲請顯屬程序上不合法且無可補正或顯無理
    由而應逕予駁回，刑事訴訟法第429條之2、法院辦理刑事訴
    訟案件應行注意事項第177條之4分別定有明文。故有關於必
    要性之判斷，則應視踐行該法定程序是否有助於釐清聲請意
    旨及所主張之再審事由，自未排除法院於認有程序上不合法
    、顯無理由或應逕予開啟再審程序時，得不經踐行該法定程
    序並逕為裁定，故基於立法者就聽審權保障與考量司法資源
    有限性之合理分配，法院自得依據個案情節考量其必要而有
    判斷餘地。基此，本件依再審聲請人聲請意旨暨聲請依據，
    經本院審酌後認顯無再審理由，依前開說明及刑事訴訟法第
    429條之2之立法意旨，自無通知再審聲請人到場並聽取其意
    見之必要，併此說明。　　　　
據上論結，應依刑事訴訟法第433條、第434條第1項，裁定如文
。
              刑事第二庭　  審判長法　官　何志通
                                  法　官　吳進發
                                  法　官　石馨文
以上正本證明與原本無異。
如不服本裁定，得於收受送達後五日內向本院提出抗告書狀（須
附繕本）。因疫情而遲誤不變期間，得向法院聲請回復原狀。

                                  書記官  陳儷文 

中　　華　　民　　國　　110 　年　　10　　月　　8 　　日